【裁判字號】    94,訴,739
【裁判日期】    950216
【裁判案由】    清償債務
【裁判全文】
臺灣彰化地方法院民事判決  94年度訴字第739號
原      告  乙○○
訴訟代理人  李振祥  律師
            甲○○
被      告  蕭莉芸原名蕭麗玲.
訴訟代理人  江銘栗  律師
上列當事人間請求清償債務事件，本院判決如下：
    主      文
原告之訴及假執行之聲請均駁回。
訴訟費用由原告負擔。
    事實及理由
一原告起訴聲明：被告應給付原告新臺幣（下同）50萬元及自民
  國89年8月30日起至清償日止按年息5%計算之利息，並願供擔
  保，請准宣告假執行。陳述要領：原告於82年4月7日貸與被告
  50萬元，被告並簽發同金額本票1紙交付原告供擔保，於87年5
  月間被告再簽發發票日87年5月3日、未載到期日之同金額本票
  1紙交付原告，換回原簽發之本票，2年後被告又簽發發票日89
  年5月18日、到期日89年8月30日之同金額本票1紙寄交原告，
  換回原簽發之本票，詎於89年8月30日後，被告仍未清償借款
  ，爰依消費借貸之法律關係請求被告清償。
二被告答辯聲明：如主文第1項所示。陳述要領：本件係被告之
  兄丙○○（原名蕭彥良）向原告借款，且已以龍興實業股份有
  限公司所簽發金額50萬元之支票清償，原告所提發票日分別為
  87年5月3日、89年5月18日之本票2紙雖是當時被告擬向原告借
  款預先簽發，惟原告並未貸與，且與本件無關。
三訴狀送達後，原告不得將原訴變更或追加他訴，但擴張或減縮
  應受判決事項之聲明者不在此限，民事訴訟法第255條第1項第
  3 款定有明文。本件原告於起訴狀請求判決被告應給付原告62
  萬5千元及自起訴狀繕本送達翌日即94年10月25日起至清償日
  止按年息5%計算之利息（本院卷第3、28頁），嗣於本院言詞
  辯論時就原本部分減縮聲明為請求判決給付50萬元，就利息部
  分擴張聲明為請求判決給付自89年8月30日起至清償日止按年
  息5%計算之利息（本院卷第32頁），此分別係減縮、擴張應受
  判決事項之聲明，核與前開條文規定相符，應予准許（原告於
  言詞辯論時將原訴變更他訴，另以裁定駁回）。
四當事人主張之事實，經他造於準備書狀內或言詞辯論時或在受
  命法官、受託法官前自認者，無庸舉證，民事訴訟法第279條
  第1項定有明文；依債務本旨，向債權人或其他有受領權人為
  清償，經其受領者，債之關係消滅，民法第309條第1項亦有規
  定。本件原告本於消費借貸之法律關係，起訴請求被告清償原
  告於82年4月7日貸與被告之50萬元借款（本院卷第3、49頁）
  ，嗣於言詞辯論時當庭陳稱「82年4月7日那筆借款已還清」等
  語（本院卷第86頁），顯係就被告主張已清償借款之不利己事
  實承認其為真實之陳述，而為自認，依民事訴訟法第279條第1
  項規定，被告無庸再舉證，應認被告主張已清償借款之事實為
  真實。被告既已清償借款，依民法第309條第1項規定，債之關
  係消滅，從而原告請求清償借款為無理由，應予駁回。原告之
  訴無理由，其假執行之聲請失其依據，一併駁回。
五本件事證已臻明確，兩造其餘主張及舉證，核與判決結果無影
  響，不另論述。
六結論：本件原告之訴為無理由，依民事訴訟法第78條，判決如
  主文。
中    華    民    國    95    年    2     月    16    日
                  民事第二庭    法  官  廖政勝
以上正本係照原本作成。
如對判決上訴，應於判決送達後20日內向本院提出上訴狀。
                                書記官  楊年雄
中    華    民    國    95    年    2     月    16    日


司法院資訊處製作；財團法人民間司法改革基金會備份。
